【裁判字號】    97,簡上,275
【裁判日期】    980825
【裁判案由】    債務人異議之訴
【裁判全文】
臺灣板橋地方法院民事判決            97年度簡上字第275號
上  訴  人  乙○○
被上  訴人  鼎雅實業股份有限公司
法定代理人  甲○○
訴訟代理人  丙○○
上列當事人間債務人異議之訴事件，上訴人對於中華民國97年10
月31日本院三重簡易庭97年度重簡字第2167號第一審判決提起上
訴，本院管轄簡易訴訟程序第二審於民國98年8 月11日言詞辯論
終結，判決如下：
    主      文
原判決關於駁回上訴人後開第二項之訴部分，並訴訟費用之裁判
均廢棄。
被上訴人就「新臺幣捌萬捌仟元及自民國八十九年八月四日起至
清償日止，按週年利率百分之五計算利息『以外』」不許依本院
八十九年度促字第二一四九三號確定之支付命令執行名義對上訴
人強制執行。
其餘上訴駁回。
第一、二審訴訟費用，由被上訴人負擔十分之一，餘由上訴人負
擔。
    事實及理由
一、上訴人起訴主張：上訴人任職於被上訴人公司時，主要負責
    覓得為被上訴人設計商標及產品包裝（下簡稱商標設計）的
    業務之團隊，被上訴人於民國88年4 月1 日交付上訴人新臺
    幣（下同）30,000元作為給付負責商標設計的團隊之訂金，
    嗣於88年5 月底上訴人收受該團隊之商標設計成品後，一份
    交給被上訴人公司斯時位於彰化之負責人謝超群，另一份則
    交給位於臺北的訴外人雅志貿易股份有限公司（下稱雅志公
    司）負責人甲○○（按即被上訴人法定代理人），經上開二
    人確認無誤後，於88年6 月8 日在給付尾款給該設計團隊，
    然上訴人僅為此業務的經手人，該商標設計完成後，被上訴
    人並於89年6 月將該商標設計成品刊登於超越車訊雜誌廣告
    頁中，可證被上訴人確已收到該商標設計，亦可證明上訴人
    於88年離職前確實完成此項業務無誤，是上訴人並無被上訴
    人所指未返還商標設計款88,000元之情事。次以被上訴人所
    指稱8,000 元泡沫洗車劑貨款（下稱貨款），則係上訴人以
    交付現金方式向被上訴人購買，並未積欠被上訴人貨款，是
    被上訴人上述債權均不存在，惟被上訴人竟執89年度促字第
    21493 號支付命令（下稱相關支付命令）為執行名義，向本
    院執行處聲請以97年度執字第6737 2號清償債務執行事件（
    下稱相關執行事件）對上訴人進行強制執行，實有未當，爰
    依據強制執行法第14條第1 項規定提起債務人異議之訴。並
    聲明：相關執行事件之強制執行程序應予撤銷。
二、被上訴人則以：被上訴人曾於89年8 月間向本院對上訴人聲
    請核發支付命令，雖上訴人曾提出異議，然因上訴人提出異
    議逾時而遭裁定駁回，是相關支付命令業已確定。今上訴人
    又援以相關支付命令確定前之事由為本件之主張，並無理由
    ；又上訴人主張之商標設計，實係上訴人自被上訴人公司離
    職後，由被上訴人自行完成，與上訴人無涉等語資為抗辯。
    並聲明：駁回上訴人之訴。
三、本件原審就上訴人原審之請求全部駁回。上訴人就對被上訴
    人之請求部分不服提起上訴，另以被上訴人主張之商標設計
    款88,000元已罹於民法第514 條第1 項及第127 條第8 款時
    效，貨款亦已罹於民法第127 條第8 款之時效，上訴人均為
    時效抗辯為由，並聲明：（一）原判決廢棄。（二）相關執
    行事件之強制執行程序應予撤銷。被上訴人則聲明：上訴駁
    回。
四、兩造不爭執事項：
（一）上訴人確曾分別於88年4 月1 日、88年6 月8 日自被上訴
      人處領取面額30,000元（票號：0000000 號）支票、58,0
      00元（票號：0000000 號）支票，合計88,000元之商標設
      計款。
（二）上訴人確曾於88年7 月間向被上訴人購買泡沫洗車劑，貨
      款計8,000 元。
五、本件兩造主要之爭點：
（一）上訴人主張其已將設計商標成品交付被上訴人，亦將貨款
      8,000 元給付被上訴人，是否符合強制執行法第14條第1
      項債務人異議之訴之要件？
（二）商標設計款88,000元部分，上訴人依民法第514 條第1 項
      及同法第127 條第8 款時效抗辯是否有理？
（三）貨款8,000 元部分，上訴人依民法第127 條第8 款時效抗
      辯是否有理？
（四）被上訴人主張相關支付命令除係依兩造僱傭契約（商標設
      計款部分）、買賣關係（貨款部分）外，尚併依民法第19
      7 條第1 、2項主張侵權行為、不當得利，是否有理？
（五）商標設計款、貨款請求權本金部分之時效抗辯若無理由，
      則上訴人依民法第126 條規定，主張遲延利息部分已罹5
      年之時效是否有理由？
六、按債務人對於支付命令未於法定期間合法提出異議者，支付
    命令與確定判決有同一之效力。民事訴訟法第521 條第1 項
    定有明文。次按執行名義成立後，如有消滅或妨礙債權人請
    求之事由發生，債務人得於強制執行程序終結前，向執行法
    院對債權人提起異議之訴，強制執行法第14條第1 項亦規定
    甚明。相關執行事件之執行名義即相關支付命令，係於89年
    8 月3 日寄存送達於上訴人戶籍地址（臺北縣三重巿中央南
    路111 號14樓之6） 所在地轄區警察機關即臺北縣政府警察
    局三重分局三重派出所，是上開支付命令之送達，依民事訴
    訟法第138 條第1 項之規定，已發生合法送達之效力，上訴
    人於法定異議期間內未提出異議，是相關支付命令業於89年
    8 月25日確定，此有相關支付命令卷宗可稽。基此，就上開
    本件兩造主要之爭點，茲一一析述如下：
（一）本件上訴人係自88年5 月11日至88年7 月12日間任職於被
      上訴人公司，有勞工保險被保險人投保資料表1 紙在卷可
      考（見本院卷第36頁），是上訴人雖主張已於任職期間將
      商標設計成品及貨款8,000 元交付於被上訴人等情，然上
      開事由既於相關支付命令確定（89年8 月25日）之前即已
      存在，上訴人當應於法定期間內聲明異議，使該支付命令
      失其效力，並於隨後之訴訟程序中為抗辯；上訴人竟不於
      法定期間內為異議之主張，而任由相關支付命令確定，今
      再以該執行名義成立（即支付命令確定）前已存在之事由
      （即其任職期間已完成商標設計之業務及以現金8,000 元
      支付被上訴人貨款），提起本件債務人異議之訴，自與前
      揭法條規定之要件不符，而難認有理由。
（二）按定作人之瑕疵修補請求權、修補費用償還請求權、減少
      報酬請求權、損害賠償請求權或契約解除權，均因瑕疵發
      現後一年間不行使而消滅；商人所提供之商品及產物代價
      之請求權，因2 年間不行使而消滅，固為民法第514 條第
      1 項及第127 條第8 款所明定。上訴人於本件亦以被上訴
      人於相關執行事件中商標設計款請求權部分，均已罹於上
      開時效之規定，進而提出時效抗辯等情。惟核被上訴人之
      相關支付命令聲請狀，其關於商標設計款之請求，係主張
      上訴人為被上訴人之受僱人，而上訴人竟違反僱傭契約，
      於領取商標設計款88,000元後，非但未將商標設計完成，
      並將設計商標之合約一併取走為由，因而依「僱傭契約」
      之法律關係請求，是相關支付命令關於此部分之請求權基
      礎即係僱傭契約之損害賠償請求權，上訴人既未於收受相
      關支付命令後之法定救濟期間提出異議，致相關支付命令
      確定，是上訴人自無從另執兩造間就商標設計款係成立承
      攬關係為由，據而變更相關支付命令已確定之僱傭關係，
      進而執民法第514 條第1 項之規定為時效抗辯。次以，如
      依上訴人之主張加以演繹，商標設計款係由不具商人身分
      之上訴人提供商標設計成品予被上訴人，則根本與民法第
      127 條第8 款之要件有悖（按該條款係由「商人所提供」
      之商品及產物代價之請求權），尚非上訴人所得主張之抗
      辯事由。準此上訴人主張系爭商標設計款88,000元部分，
      依民法第514 條第1 項及同法第127 條第8 款為短期時效
      抗辯之主張，於法有違，即無足採。
（三）次按經確定判決或其他與確定判決有同一效力之執行名義
      所確定之請求權，其原有消滅時效期間不滿5 年者，因中
      斷而重行起算之時效期間為5 年，民法第137 條第3 項亦
      有明文。經查，本件貨款8,000 元部分，為具有商人身分
      之被上訴人出售上訴人洗車劑之貨款請求權，為兩造間所
      不爭執，復有被上訴人應收對帳單1 紙附卷可稽，堪信為
      真。是依民法第127 條第8 款之規定，被上訴人就此8,00
      0 元之貨款請求權時效原應為2 年，嗣經被上訴人聲請本
      院對上訴人核發支付命令，經合法送達上訴人復未於法定
      期間內為異議而於89年8 月25日確定（詳相關支付命令卷
      ），揆諸民法第137 條第3 項之規定，系爭貨款請求權自
      斯時起重行起算之時效期間為5 年。然查，被上訴人自相
      關支付命令確定後，遲至97年7 月29日始對上訴人聲請強
      制執行，有被上訴人民事強制執行聲請狀1 份附卷可稽（
      見相關執行事件卷），顯已罹於5 年之時效，且被上訴人
      復未舉證於時效期間內有何中斷時效之情，是系爭貨款請
      求權應已罹於時效，上訴人此部分之主張自屬有據，應堪
      可採。
（四）繼按侵權行為，即不法侵害他人權利之行為，屬於所謂違
      法行為之一種，債務不履行為債務人侵害債權之行為，性
      質上雖亦屬侵權行為，但法律另有關於債務不履行之規定
      ，故關於侵權行為之規定，於債務不履行不適用之（最高
      法院43年臺上752 號、43年臺上639 號判例意旨參照）。
      經查，系爭貨款係基於買賣關係所生之債，為兩造間所不
      爭執，已如前所述，縱令上訴人事後有因未依債務本旨而
      為清償，而有侵害被上訴人系爭貨款債權之情，揆諸上開
      判例之旨，仍應優先適用債務不履行之規定（即係侵權行
      為法律關係之特別規定），而不適用侵權行為之相關規定
      。再者，細繹被上訴人於相關支付命令聲請狀，亦未發現
      有何與侵權行為有關之法條、字句於其上，是以被上訴人
      辯稱相關支付命令係併依民法第197 條第1 、2 項主張侵
      權行為、不當得利，而仍有民法第125 條15年時效之適用
      等情，洵屬無據，尚無足採。
（五）續按遲延利息係賠償債務給付遲延所生之損害，於債務人
      陷於給付遲延時，債權人始得請求；遲延之債務，以支付
      金錢為標的者，債權人得請求依法定利率計算之遲延利息
      ，民法第231 條第1 項、第233 條第1 項定有明文。是遲
      延利息之性質，尚非屬於定期給付之債務，而係債務人就
      金錢債務給付遲延時之法定損害賠償，依「從權利以主權
      利之存在為前提，與主權利同其命運」之原則（最高法院
      69年度臺上字第4163號判決意旨參照），其消滅時效自應
      與原金錢債權（主債權）相同，尚無本條所定5 年短期消
      滅時效之適用。本件商標設計款88,000元部分，上訴人已
      不得依民法第514 條第1 項及第127 條第8 款主張時效抗
      辯，已如前所述；上訴人雖另以民法第126 條之規定，就
      商標設計款中之遲延利息部分為時效抗辯，參諸前揭說明
      ，此項時效抗辯洵屬無據，自無足採。
七、綜上所述，系爭8,000 元之貨款請求權已罹於時效，是上訴
    人就此部分為時效抗辯，為有理由；至於上訴人其餘部分之
    請求，則乏依據。從而，上訴人依強制執行法第14條第1 項
    之規定，提起債務人異議之訴，請求被上訴人就88,000元及
    自89年8 月4 日起至清償日止，按週年利率5%計算利息以外
    （即系爭貨款8,000 元及法定遲延利息部分）不許依相關支
    付命令執行名義對上訴人強制執行部分，為有理由，應予准
    許。逾此所為請求，為無理由，應予駁回。原審無從審酌上
    訴人於上訴後所為之時效抗辯，因而就上開應准許部分，為
    上訴敗訴之判決，容有未洽，上訴意旨求予廢棄改判，為有
    理由，爰由本院予以廢棄改判如主文第2 項所示。至於上訴
    人之請求不應准許部分，原審為上訴人敗訴之判決，經核於
    法並無不合，上訴意旨求予廢棄改判，為無理由，應駁回其
    上訴。
八、本件事證已臻明確，兩造其餘攻擊防禦方法及舉證，經本院
    審酌後，或與本件之爭執無涉，或對本件判決結果不生影響
    ，爰不一一論述，併此敘明。
九、訴訟費用負擔之依據：民事訴訟法第79條。
中    華    民    國    98    年    8     月    25    日
                  民事第二庭審判長法官  蕭胤瑮
                                  法官  連育群
                                  法官  鍾啟煌
以上正本證明與原本無異
本判決不得上訴
中    華    民    國    98    年    8     月    25    日
                                書記官  張國仁


司法院資訊處製作；財團法人民間司法改革基金會備份。
